【裁判字號】    95,易,680
【裁判日期】    950731
【裁判案由】    賭博
【裁判全文】
臺灣彰化地方法院刑事判決               95年度易字第680號
公  訴  人  臺灣彰化地方法院檢察署檢察官
被      告  甲○○
上列被告因賭博案件，經檢察官提起公訴（95年度偵字第3064號
），於本院準備程序中，被告就被訴事實為有罪之陳述，經裁定
改行簡式審判程序，本院判決如下：
    主  文
甲○○連續意圖營利，聚眾賭博，處有期徒刑肆月，如易科罰金
，以佰元折算壹日。扣案之六合彩簽賭單陸張、六合彩簽賭帳
冊壹本、六合彩開獎日期表壹張、六合彩倍數表壹張、空白六合
彩簽賭單肆拾壹張、六合彩手冊壹本均沒收。
    犯罪事實及理由
一、犯罪事實部分：
    甲○○基於意圖營利及賭博之概括犯意，自民國95年 2月15
    日起至95年3月18日止，連續提供位於彰化縣溪州鄉○○路○
    段80之 1號旁之「憶檳榔攤」，充為公眾得出入之賭博場所
    ，設置俗稱「六合彩」之簽賭站，提供該處所招攬、聚集不
    特定多數人參與「六合彩」賭博。簽賭種類有俗稱「二星」
    、「三星」、「特別號」3種賭法，參與賭博之賭客每簽選1
    支號碼需支付新臺幣（下同）100元，再以香港六合彩星期2
    、4、6開獎之中獎號碼所組合之數字為據，凡簽中「二星」
    者，彩金為57倍，簽中「三星」者，彩金為 520倍，簽中「
    特別號」者，彩金為33倍，若未簽中者，所簽賭之賭金即全
    歸甲○○所有。嗣於95年 3月18日17時20分許，經警持本院
    所核發之搜索票，至上揭處所及甲○○位於彰化縣溪州鄉中
    寮巷7之1號住處執行搜索，當場扣得六合彩簽賭單 6張、空
    白六合彩簽賭單41張、六合彩簽賭帳冊1本、六合彩倍數表1
    張、六合彩開獎日期表1張、六合彩手冊1本（其中在憶檳榔
    攤所查扣之六合彩簽賭單5張、六合彩簽賭帳冊1本、六合彩
    倍數表1張、六合彩開獎日期表1張，均屬當場賭博之工具；
    其餘在甲○○住處所查扣之物品，則係供經營六合彩所用之
    物）。
二、被告甲○○於本院準備程序中，就上揭犯罪事實均為有罪之
    陳述，且所犯係死刑、無期徒刑、最輕本刑為 3年以上有期
    徒刑以外之罪，經本院合議庭依刑事訴訟法第 273條之1第1
    項之規定，裁定由受命法官1人獨任進行簡式審判程序。
三、本案證據：
    (一)六合彩簽賭單6張。
    (二)空白六合彩簽賭單41張。
    (三)六合彩簽賭帳冊1本。
    (四)六合彩倍數表1張。
    (五)六合彩開獎日期表1張。
    (六)六合彩手冊1本。
    (七)被告於本院之自白。
四、我國刑法於94年2月2日修正公布，95年7月1日施行（下稱新
    法；修正前刑法下稱舊法）後，依最高法院95年度第 8次刑
    事庭會議決議決議內容，有關新舊法之適用原則如下：
    (一)新法第2條第1項之規定，係規範行為後法律變更所生新舊
      法律比較適用之準據法，於新法施行後，應適用新法第2
      條第1項之規定，為「從舊從輕」之比較。
    (二)基於罪刑法定原則及法律不溯及既往原則，行為之處罰，
      以行為時之法律有明文規定者為限，必行為時與行為後之
      法律均有處罰之規定，始有新法第2條第1項之適用。
    (三)比較時應就罪刑有關之共犯、未遂犯、想像競合犯、牽連
      犯、連續犯、結合犯，以及累犯加重、自首減輕暨其他法
      定加減原因（如身分加減）與加減例等一切情形，綜其全
      部罪刑之結果而為比較。
    (四)從刑附屬於主刑，除法律有特別規定者外，依主刑所適用
      之法律。
    且就想像競合犯部分，新法第55條但書係科刑之限制，為法
    理之明文化，非屬法律之變更。
    本件被告行為後，刑法關於連續犯、易科罰金之折算標準及
    主刑罰金刑部分均有修正，依前揭最高法院95年度第8次刑
    事庭會議決議內容，應綜其全部罪刑之結果而為比較後，始
    得判斷應適用新法或舊法，經本院為如附表所示之比較後，
    認本件依刑法第2條第1項前段，就連續犯、想像競合犯、易
    科罰金之折算標準及主刑罰金刑部分等適用，應依舊法適用
    ，併此敘明。
五、起訴書中認被告所犯普通賭博罪，及意圖營利提供賭博場所
    ，意圖營利聚眾賭博 3罪，係屬有方法目的之牽連關係，惟
    被告實係以一行為同時觸犯前開3罪，應為想像競合犯，公
    訴人此部分所認尚有誤會，附此敘明。
六、應依刑事訴訟法第273條之1第1項、第 299條第1項前段、第
    310條之2、第454條第1項，刑法修正後第2條第1項前段、修
    正前第56條、第268條、第266條第1項前段、第2項、修正前
    刑法第55條、修正前刑法第41條第1項前段、修正前刑法第3
    8條第1項第2款，罰金罰鍰提高標準條例第1條前段，修正前
    罰金罰鍰提高標準條例第2條，判決如主文。
七、如不服本判決，應於判決送達後10日內，向本院提出上訴狀
    （須附繕本），上訴於臺灣高等法院臺中分院。
本案經檢察官江孟芝到庭執行職務。
中    華    民    國    95    年    7     月    31    日
                  刑事第二庭    法  官  簡婉倫
以上正本證明與原本無異。
如不服本判決，應於判決送達後10日內向本院提出上訴狀 (須附
繕本)。
中    華    民    國    95    年    7     月    31    日
                                書記官
附錄本案論罪科刑法條
中華民國刑法第266條
在公共場所或公眾得出入之場所賭博財物者，處 1 千元以下罰金
。但以供人暫時娛樂之物為賭者，不在此限。
當場賭博之器具與在賭檯或兌換籌碼處之財物，不問屬於犯人與
否，沒收之。
中華民國刑法第268條
意圖營利，供給賭博場所或聚眾賭博者，處 3 年以下有期徒刑，
得併科 3 千 元以下罰金。
附 表：
┌──┬─────┬─────────────────────────┐
│編號│修正事項  │  以各別修正事項討論新、舊法之比較適用            │
├──┼─────┼─────────────────────────┤
│ 一 │連續犯    │被告行為後，刑法第56條連續犯之規定，業經刪除，則被│
│    │          │告之犯行，因行為後新法業已刪除連續犯之規定，此刪除│
│    │          │雖非犯罪構成要件之變更，但已顯已影響行為人刑罰之法│
│    │          │律效果，自屬法律有變更，且比較新、舊法結果，以舊法│
│    │          │論以連續犯對被告較為有利，應依刑法第2條第1項前段，│
│    │          │適用舊法之規定                                    │
├──┼─────┼─────────────────────────┤
│ 二 │想像競合犯│被告行為後，刑法第55條想像競合犯之規定，增列「但不│
│    │          │得科以較輕罪名所定最輕本刑以下之刑」，然此乃僅係法│
│    │          │理之明文化，對於想像競合犯之認定及科刑，並不生任何│
│    │          │影響，依刑法第2條第1項前段之規定，應適用舊法之規定│
├──┼─────┼─────────────────────────┤
│ 三 │易科罰金  │刑法第41條第1項前段關於得易科罰金之規定，修正前係 │
│    │          │以「因身體、教育、職業、家庭之關係或其他正當事由，│
│    │          │執行顯有困難」為其要件，新法則刪除此要件，修正理由│
│    │          │說明上述規定限制過嚴，欠缺彈性，與易科罰金制度旨在│
│    │          │救濟短期自由刑流弊之旨趣不符，且刪除該要件後使檢察│
│    │          │官得視具體個案審酌宜否易科罰金，更符告易科罰金制度│
│    │          │之意旨。另修正前刑法第41條第1項前段配合罰金罰鍰提 │
│    │          │高標準條例第2條（現已刪除）之規定，係以「銀元300元│
│    │          │即新台幣900元折算1日」為易科罰金之折算標準，至修正│
│    │          │後之刑法第41條第1項乃係以「新台幣1,000元、2,000元 │
│    │          │或3,000元折算1日」為易科罰金之折算標準。而觀諸歷年│
│    │          │來之實務運作情形，在法院宣告易科罰金折算標準之案件│
│    │          │，檢察官執行時乃以准予易科罰金為原則，不准易科罰金│
│    │          │為例外，是以比較修法前後就易科罰金准否及折算標準之│
│    │          │規定，應認修正後刑法第41條第1項前段提高易科罰金之 │
│    │          │折算標準之適用，對於行為人而言較為不利，依刑法第2 │
│    │          │條第1項前段之規定，應適用舊法之規定。             │
├──┼─────┼─────────────────────────┤
│ 四 │主刑罰金刑│刑法第33條第5款有關罰金刑部分，在新法部分係規定為 │
│    │部分      │罰金：新臺幣1,000元以上，以百元計算之。而舊法時則 │
│    │          │係規定為罰金：1元以上。經比較修法前後之規定，應認 │
│    │          │修正前刑法第33條第5款之規定，對行為人有利。       │
├──┴─────┴─────────────────────────┤
│總結：本案綜合前開結果，仍應適用舊法之規定，且依從刑附屬於主刑之原則│
│，本案之沒收，亦應適用舊法第38條之規定。                            │
└──────────────────────────────────┘


司法院資訊處製作；財團法人民間司法改革基金會備份。
